【裁判字號】    98,國再,1
【裁判日期】    980331
【裁判案由】    國家賠償
【裁判全文】
臺灣高等法院民事判決                   98年度國再字第1號
再  審原告  甲○○
            乙○○
共      同
訴訟代理人  粘舜權律師
            吳茂榕律師
上列當事人間國家賠償事件，再審原告對於中華民國97年9月2日
本院97年度重上國字第2號確定判決提起再審之訴，本院判決如
下：
    主    文
再審之訴駁回。
再審訴訟費用由再審原告負擔。
    理    由
一、程序部分：按再審之訴應於30日之不變期間內提起；前項期
    間自判決確定時起算，判決於送達前確定者，自送達時起算
    ，民事訴訟法第500條第1項、第2項前段定有明文。查再審
    原告對民國（下同）97年9月2日本院97年度上字第62號判決
    （下稱原確定判決），提起第三審上訴，經97年12月18日最
    高法院97年度台上字第2630號裁定駁回上訴確定，再審原告
    於98年1月5日收受判決書正本，嗣於同年2月3日提起再審之
    訴，此有民事再審狀與收文戳記可稽（見本院卷第1、19頁
    ），故再審原告提起再審之訴並未逾30日不變期間，合先敘
    明。
二、再審原告主張略以：再審原告為坐落於台北縣板橋市○○段
    第421-15地號土地（下稱421-15土地）共有人之一，同段第
    421地號土地（下稱421土地）則為公有土地，421、421-15
    土地原登記面積分別為8970平方公尺、2343平方公尺。94年
    4月25日，再審被告以土地面積計算錯誤為由，遂更正為
    11240平方公尺、1621平方公尺。再審原告就421-15土地實
    際面積原為28.12平方公尺，縮減為19.45平方公尺，減少
    8.67平方公尺，減少部分之土地，則增加至421土地上，再
    審原告各得請求新台幣（下同）180萬元損害賠償。原確定
    判決竟依國民住宅條例第22條之1第1、2項規定，認國民住
    宅社區供公共使用之空地（即421土地）及其他設施，僅得
    於社區辦理重建時由管理委員會或管理負責人申請更名登記
    為社區區分所有建築物及土地所有權人所有；茲421土地現
    為「仁愛國宅」社區○地○道路及公共用地，由全體社區住
    戶共同使用，於社區辦理重建時，仍可按再審原告個別所有
    權價值與國民住宅社區全部所有權價值之比例，計算其權利
    範圍並更名登記為再審原告及其他社區區分所有權人所有，
    遂認再審原告顯無實際損害，而駁回再審原告上訴。惟「仁
    愛國宅」是否拆除重建尚未可知，倘未拆除重建，再審原告
    即無由獲得賠償；又再審原告就421-15土地面積均減少8.67
    平方公尺，處分房地時，僅能以減少後登記面積作為價金買
    賣基礎，故再審原告受有價金減少之損害。況最高法院97年
    度台上字第2679號判決，亦認同性質案例之本院97年度重上
    國字第4號判決未查明所減少面積登記於421土地之面積為何
    ？是否減少原有價值？遂發回本院更審。益證原確定判決遽
    認再審原告並無損害，其適用國民住宅條例第22條之1第1、
    2 項顯有錯誤，爰依民事訴訟法第496條第1項第1款規定提
    起本件再審之訴。並聲明：(一)原確定判決關於駁回再審原告
    下列部分之裁判廢棄。(二)上開廢棄部分，再審被告應給付再
    審原告各新台幣（下同）155萬7000元，及自原確定判決起
    訴狀繕本送達翌日起至清償日止按年息百分之五計算之利息
    。(三)願供擔保請准宣告假執行。
三、按「有下列各款情形之一者，得以再審之訴對於確定終局判
    決聲明不服，但當事人已依上訴主張其事由或知其事由而不
    為主張者，不在此限：一、適用法規顯有錯誤者。」，民事
    訴訟法第496條第1項第1款定有明文。而民事訴訟法第496條
    第1項第1款所謂適用法規顯有錯誤，係指確定判決所適用之
    法規，顯然不合於法律規定，或與司法院現尚有效及大法官
    會議之解釋，或最高法院現尚有效之判例顯有違反，或消極
    的不適用法規，顯然影響裁判者而言，並不包括判決理由矛
    盾、理由不備、漏未斟酌證據及認定事實錯誤之情形在內（
    最高法院63年度台上字第880號判例意旨參照）。經查：
  (一)原確定判決認再審被告於74年4月29日辦理國民住宅用地分
    割時，因面積計算錯誤，而將應登記為公有之法定空地即
    421土地，錯誤登記在再審原告等人名下，嗣再審被告於94
    年4月25日察覺錯誤並依法更正登記，雖再審原告就421-15
    土地之面積有所減少，惟此純為登記簿面積數字減少，土地
    界址未更動，再審原告實際使用範圍並未縮減，建物登記面
    積亦無減少之情（見本院卷第17頁─原確定判決第8頁第3.
    小段理由）。是以原確定判決認再審原告係421-15土地共有
    人，421土地則屬「仁愛國宅」公共用地，再審原告既為「
    仁愛國宅」住戶，則二地面積互為增減，當不致於影響再審
    原告權利，且再審原告實際使用範圍未受影響，故再審原告
    並無損害可言；再審原告縱使爭執原確定判決此部分事實認
    定，依首揭說明，亦與民事訴訟法第496條第1項第1款無涉
    。至於原確定判決闡述國民住宅條例第22條之1第1、2項規
    定（見本院卷第16頁─原確定判決第7頁第2.小段理由），
    僅提醒「仁愛國宅」改建後相關登記規定，原確定判決並非
    據以再審原告認定有無損害。則再審原告仍謂原確定判決係
    適用國民住宅條例第22條之1第1、2項錯誤，因而認定「仁
    愛國宅」改建後，再審原告並未受有損害；原確定判決具有
    民事訴訟法第496條第1項第1款再審事由云云，顯有誤會。
  (二)「仁愛國宅」部分住戶與再審被告間另因同類型糾紛涉訟，
    最高法院97年度台上字第2679號判決就本院97年度重上國字
    第4號判決，指摘其未查明該案當事人所減少面積登記於421
    土地之面積為何？有無減少原有價值（見本院卷第28頁）？
    然再審原告並非上開事件當事人，亦未證明兩案當事人攻防
    相同，自不得僅因案情相類似，即謂前開最高法院判決所指
    摘事由亦適用於本件。況最高法院上開判決，未曾指摘本院
    97年度重上國字第4號判決適用國民住宅條例第22條之1第1
    、2項規定發生錯誤，則再審原告據此認原確定判決適用上
    開法規定顯有錯誤，洵非可採。
四、綜上所述，再審原告本於前開理由提起再審之訴，為顯無理
    由，應予駁回，爰不經言詞辯論逕行判決如主文。
中    華    民    國    98    年    3     月    31    日
                    民事第十七庭
                        審判長法  官  藍文祥
                              法  官  張競文
                              法  官  吳燁山
正本係照原本作成。
如不服本判決，應於收受送達後20日內向本院提出上訴書狀，其
未表明上訴理由者，應於提出上訴後20日內向本院補提理由書狀
（均須按他造當事人之人數附繕本）上訴時應提出委任律師或具
有律師資格之人之委任狀；委任有律師資格者，另應附具律師資
格證書及釋明委任人與受任人有民事訴訟法第466條之1第1項但
書或第2項（詳附註）所定關係之釋明文書影本。
中    華    民    國    98    年    3     月    31    日
                              書記官  于  誠
附註：
民事訴訟法第466條之1（第1項、第2項）：
對於第二審判決上訴，上訴人應委任律師為訴訟代理人。但上訴
人或其他法定代理人具有律師資格者，不在此限。
上訴人之配偶、三親等內之血親、二親等內之姻親，或上訴人為
法人、中央或地方機關時，其所屬專任人員具有律師資格並經法
院認為適當者，亦得為第三審訴訟代理人。


司法院資訊處製作；財團法人民間司法改革基金會備份。
